【裁判字號】    90,交上易,331
【裁判日期】    901026
【裁判案由】    過失致死
【裁判全文】
臺灣高等法院刑事判決                  九十年度交上易字第三三一號
    上訴人  臺灣板橋地方法院檢察署檢察官
    上訴人
    即被告  甲 ○ ○
右列上訴人因被告過失致死案件，不服台灣板橋地方法院九十年度交易字第一二八號
，中華民國九十年七月三十一日第一審判決（起訴案號：臺灣板橋地方法院檢察署九
十年度偵字第二五六八號）提起上訴，本院判決如左：
    主    文
上訴駁回。
    事    實
一、甲○○係金門汽車股份有限公司（起訴書誤載為福榮汽車美容店）業務員，曾於
    八十三年間，因違反槍砲彈藥刀械管制條例案件，經台灣台中地方法院判處有期
    徒刑五月確定，於八十四年五月二十六日易科罰金行完畢；復於民國（下同）九
    十年一月十九日中午十二時許，至台北縣板橋市○○街十八巷二之三號「福榮汽
    車美容店」等候自監理機關請領新牌照之新車返回來時，因見該店內停放有三菱
    牌全新尚未請領牌照之自用小客車（引擎號碼：四ＧＰ三Ｈ００二０一一號）乙
    輛，等待裝配零件，一時興起，為測試該車性能，竟未經「福榮汽車美容店」負
    責人陳美雄之同意，擅自發動引擎，將該車駛出店外試車時，因該店前路邊已有
    路邊停車之車輛停放，騎樓亦遭占用，甲○○於將該車自店中駛出欲左進入富山
    街十八巷時，本應注意車該店前騎樓及路邊往來行人之安全，隨時採取必要之安
    全措施，防止危害之發生，依當時情形，並無不能注意之情事，竟疏未能注意，
    貿然將該車駛出騎樓左轉進入富山街十八巷，適有行人李正賢因該處騎樓遭占用
    ，而沿富山街十八巷道路邊緣線緊靠停放之車輛旁行走返家，於行經該店門口前
    時，遭甲○○所駕駛之該三菱牌自用小客車左前側車頭撞擊倒地，左手臂遭該車
    左前輪壓住，致其左前臂後部和左上臂各有一處挫傷、兩膝前部和小腿前部各有
    一處擦傷、右頭頂部挫傷，頭骨骨折，顱內出血，甲○○發覺有異，下車查看，
    始發現李正賢倒於在該車下，嗣經「福榮汽車美容店」員工羅國禎以電話報警，
    並叫來救護車前來，甲○○乃請求其友人何韋漢先將李正賢送醫急救，延至九十
    年一月十九日下午五時五分許，因傷重顱內出血，不治死亡。
二、案經被害人李正賢之妻乙○○訴由台北縣警察局海山分局報請台灣板橋地方法院
    檢察署檢察官偵查起訴。
    理    由
一、右開事實，迭據上訴人即被告甲○○於警訊及偵、審中坦承不諱，核與告訴人乙
    ○○指訴情節相符，並經證人羅國禎、陳美雄、許原銘、何韋漢結證屬實，並有
    道路交通事故調查報告表及所附現場圖乙紙、現場照片九幀附卷可稽；又被害人
    李正賢確因本件車禍致左前臂後部和左上臂各有一處挫傷、兩膝前部和小腿前部
    各有一處擦傷、右頭頂部挫傷，頭骨骨折，顱內出血，傷重不治死亡，亦經檢察
    官督同檢驗員相驗無訛，製有相驗屍體證明書、驗斷書及勘驗筆錄各乙份在卷內
    可憑。
二、至被告於原審辯謂被害人李正賢並未行走在騎樓或道路邊緣內，而在車道上行走
    ，顯有違反交通法規，且被害人李正賢當時所處位置，係被告駕車時視覺上之死
    角，非被告所得注意，被告駕車駛出時業已盡其注意之義務，並無過失云云；然
    查依卷附之現場照片所示，當時「福榮汽車美容店」之前騎樓，已遭該店占用，
    騎樓兩側遭該店以鐵捲門封閉，行人無法通行，道路邊緣線內復已停放車輛，行
    人無法通行，非在車道上行走，無法通過該處，再依照片中所示血跡位置及道路
    交通事故調查報告表所附現場圖所示被害人李正賢倒地位置觀之，被害人李正賢
    當時係在道路邊緣線上緊靠停放於路邊之車輛旁行走，並非在道路中間通行，而
    當時該處之騎樓及道路邊緣線內側既無法通行，則被害人李正賢沿道路邊緣線緊
    靠車輛旁之道路行走，即無不當。又該處路邊所停放之車輛，均係一般自用小客
    車，各該自用小客車之高度均不及被害人李正賢之身高，被告於駕駛該自用小客
    車試車時，自非無從注意被害人李正賢當時正行經該處，足徵被告所辯其當時無
    從注意被害人行經該處，本件車禍係被害人不當行走於車道上所致云云，要係事
    後卸責之詞，不足採信。
三、按汽車行駛時，駕駛人應注意車前狀況，並隨時採取必要之安全措施，道路交通
    安全規則第九十四條第三項定有明文。被告為自用小客車駕駛人，領有駕駛執照
    ，理當知之甚詳，其於九十年一月十九日中午十二時許，在台北縣板橋市○○街
    十八巷二之三號「福榮汽車美容店」內，未經該店之同意，駕駛該店內之三菱牌
    全新尚未請領牌照之自用小客車（引擎號碼：四ＧＰ三Ｈ００二０一一號）外出
    試車時，因該店前路邊已有路邊停車之車輛停放，騎樓亦遭占用，甲○○於將該
    車自店中駛出欲左進入富山街十八巷時，本應注意車該店前騎樓及路邊往來行人
    之安全，隨時採取必要之安全措施，防止危害之發生，依當時情形，天候係晴天
    ，且為白天有自然光線，視距良好，有道路交通事故調查報告表乙份在卷可稽，
    並無不能注意之情事，竟疏未能注意，貿然將該車駛出騎樓左轉進入富山街十八
    巷，致碰撞在道路邊緣線上緊靠路邊停放之車輛行走之李正賢，致其倒地受傷後
    送醫不治死亡，自有過失，又被害人李正賢確因本件車禍不治死亡，則被告之過
    失與被害人之死亡間，具有相當因果關係。是被告所犯事証明確，其犯行洵堪認
    定，應依法論科。
四、核被告甲○○所為，係犯刑法第二百七十六條第一項之過失致人於死罪。原審以
    被告所犯罪証明確，援引刑法第二百七十六條第一項，罰金罰鍰提高標準條例第
    一條前段，審酌被告之素行，本件肇事之過失程度，犯罪所生之危害，及犯罪後
    態度尚稱良好，暨事後仍未與被害人家屬達成民事和解等一切情狀，量處其有期
    徒刑十月，認事用法，允無違誤，量刑妥適，本件被告上訴意旨認原審量刑過重
    ，徒求減輕，為無理由；另檢察官據被害人家屬之請求，其上訴意旨認被告肇事
    逃逸，謊報係機車肇事，誤導警方辦案，事後毫無悔意，請求從重處刑，然查被
    告肇事逃逸部分並未據檢察官上訴，且與本案無何裁判上一罪或實質上一罪關係
    ，本院無從併予論究，被告本件所犯過失致死罪，原審所處之刑本院認尚屬允當
    ，檢察官之上訴亦無理由，自應駁回渠等之上訴。
五、據上論斷，應依刑事訴訟法第三百六十八條，判決如主文。
本案經檢察官張秋雲到庭執行職務。
中      華      民      國     九十     年      十      月    二十六    日
                            臺灣高等法院交通法庭
                                審判長法  官  許  增  男
                                      法  官  黃  賽  月
                                      法  官  黃  鴻  昌
右正本證明與原本無異。
不得上訴。
                                      書記官  黃  千  鶴
中      華      民      國     九十     年      十      月    二十九    日
附論罪科刑依據之法條：
刑法第二百七十六條：
因過失致人於死者，處二年以下有期徒刑、拘役或二千元以下罰金。
從事業務之人，因業務上之過失犯前項之罪者，處五年以下有期徒刑或拘役，得併科
三千元以下罰金。


司法院資訊處製作；財團法人民間司法改革基金會備份。
